臺灣高雄地方法院刑事判決　　　　　　　　　　　　　九十三年度訴字第九四三號
　　公　訴　人　臺灣高雄地方法院檢察署檢察官
　　被　　　告　甲○○
右列被告因常業詐欺案件，經檢察官聲請簡易判決處刑（九十二年度偵字第二四八０
０號），本院認不宜逕以簡易判決處刑，改依通常程序審理並判決如左：
    主  文
甲○○幫助意圖為自己不法之所有，以詐術使人將本人之物交付，處拘役伍拾日，如
易科罰金，以佰元折算壹日。
    事  實
一、甲○○於民國九十二年十月間某日偶自自由時報廣告得知價賣金融帳戶之訊息後
    ，明知藉由取得人頭帳戶要求被害人依指示匯款入帳以避免追查，已為目今社會
    詐欺集團遂行其詐欺取財犯罪之重要環節，因此預見讓售其金融帳戶予不熟識之
    他人使用，將可能幫助上開犯罪集團成員於著手詐欺犯行時，持之要求被害人匯
    款入帳而作為詐欺犯罪工具之不法使用，仍未違其本意，而基於幫助詐欺取財之
    犯意，同年月二十二日前某日某時許，在高雄市○○路與七賢路口，以新台幣三
    千元之代價，將其本人所有在中華郵政股份有限公司（以下簡稱中華郵政公司）
    仁武支局開立00000000000000號帳號之帳戶存簿、提款卡、印章
    及密碼資料，價賣某真實姓名年籍不詳綽號「小葉」之成年男子。嗣於同年十月
    間某日時許，即有自稱「張志成」之人，以「假退費真詐財」之方式，經電話聯
    繫乙○○，佯以欲退其先生盧義光之健保費一筆為由，指示乙○○匯款，復於乙
    ○○查問身分證資料時，謊稱Ｚ000000000號取信於乙○○，終致乙○
    ○陷於錯誤，持金融卡至高雄縣岡山鎮仁壽郵局之自動櫃員機（ＡＴＭ），依該
    男子之指示操作，先後於同年月二十二日十七時六分五十秒許，八分四十四秒許
    ，將自己帳戶內之存款九萬九千八百廿八元、七萬零一百元二筆金額，合計十六
    萬九千九百廿八元，匯入甲○○之上開帳戶內，嗣乙○○終因未獲退費而知受騙
    ，始報警循線查獲上情。
二、案經高雄縣政府警察局移送台灣高雄地方法院檢察署檢察官偵查起訴。
    理  由
一、上開犯罪事實業據被告甲○○於本院審理中坦承不諱，核與被害人乙○○於警訊
    所述情節相符，復有被告上開帳戶內明細表影本一份附卷可稽；從而，罪證明確
    ，被告幫助詐欺取財之犯行堪以認定。
二、按現今國內社會層出不窮之刮刮樂及其他以假退費或退稅真詐財方式之詐騙集團
    或不法份子，經常利用他人在金融機構之存款帳戶匯入及轉出款項，掩飾其等詐
    欺取財之不法所得，以避免執法人員之追查，確保犯罪所得之不法利益，此從日
    常社會新聞之報導可知，因而一般人在客觀上可預見提供本人在金融機構之存款
    帳戶存摺、印章及金融卡等相關物品予他人，足以幫助他人實施詐欺取財之犯罪
    行為，被告提供其上開郵局帳戶予他人，對於幫助他人實施如附表所示連續詐欺
    取財之犯行自有不確定之故意，核其所為，係犯刑法第三十條第一項、第三百三
    十九條第一項之連續詐欺取財罪之幫助犯。公訴意旨認被告所為，係犯有幫助犯
    刑法第三百四十條之常業詐欺取財罪及洗錢防制法第九條第一項之罪；惟查，刑
    法第三百四十條之常業詐欺罪，須行為反覆實施詐欺之犯行，並以之為業恃之以
    為生之情形，始克構成，若無此情形僅能論以普通詐欺罪，不能以常業詐欺罪之
    共同正犯論處（最高法院八十四年度台上字第九四０號判決可供參照），而本件
    被告所有之帳戶為人利用作為詐取款項之匯入轉出，其被害人僅一人，所得金額
    非鉅，尚難認實施詐欺行為者即係恃此一詐欺之犯行以資維生；又查刑法第三百
    三十九條第一項之詐欺取財罪，並非洗錢防制法第三條所稱之重大犯罪，故而對
    於普通詐欺取財犯罪所得加以掩飾或隱匿等，尚不足構成洗錢防制法所處罰之洗
    錢犯罪行為，從而公訴意旨認本件被告此交付郵局帳戶予他人使用之一行為，係
    同時犯刑法第三百四十條之常業詐欺取財罪及洗錢防制法第九條第一項之罪，尚
    有未洽，爰在社會基本事實同一之下，予以變更起訴之法條，併此敘明。上開不
    詳姓名年籍之成年人間，就上開詐欺取財之犯行，彼此間有犯意之聯絡及行為之
    分擔，為共同正犯，惟被告係交付其帳戶予「林先生」一人，尚無證據證明其對
    於其他共同正犯之存在有所認識，爰不論以幫助共同之罪，併此敘明。又被告提
    供帳戶予他人使用，被告提供帳戶予他人使用之行為，係詐欺取財犯罪之構成要
    件以外之行為，為幫助犯，爰依刑法第三十條第二項之規定減輕其刑。審酌被告
    一時失慮提供帳戶供詐欺犯罪者方便行騙財物，助長詐騙之風氣，惟念其所得不
    多，且幫助他人詐騙之金額尚非鉅大，犯罪後坦承犯行態度尚佳等一切情狀，量
    處如主文所示之刑，並諭知如易科罰金之折算標準。
三、又本件被告所犯係死刑、無期徒刑、最輕本刑為三年以上有期徒刑以外之罪，其
    於準備程序中就被訴事實為有罪之陳述，經法官告知簡式審判程序之旨，並聽取
    公訴人、被告之意見後，本院認為適宜由受命法官獨任進行簡式審判程序，附予
    敘明。
據上論斷，應依刑事訴訟法第二百七十三條之一第一項、第二百九十九條第一項前段
、第三百條，刑法第三十條第一項、第二項、第三百三十九條第一項、第四十一條第
一項前段，罰金罰鍰提高標準條例第一條前段、第二條，判決如主文。
中      華      民      國      九十三      年      五    月    十八    日
                                  臺灣高雄地方法院刑事第十四庭
                                      法  官   林俊寬
右正本證明與原本無異。
如不服本判決，應於判決送達後十日內，向本院提出上訴狀。
                                      書記官   蔡淑貞
中      華      民      國      九十三      年      五    月    十八    日
